【裁判字號】    89,交訴,12
【裁判日期】    890229
【裁判案由】    業務過失致死
【裁判全文】
臺灣高雄地方法院刑事判決                          八十九年度交訴字第一二號
    公  訴  人  臺灣高雄地方法院檢察署檢察官
    被      告  甲○○
右列被告因業務過失致人於死案件，經檢察官提起公訴 (八十八年度偵字第一二二三
六號)，本院判決如左：
    主  文
甲○○從事業務之人，因業務上之過失致人於死，處有期徒刑拾月。
    事  實
一、甲○○平日以種植水果販賣為業，偶以駕駛小貨車為之，為從事以駕駛為附隨業
    務之人，然並未考領普通小型車駕駛執照，於八十八年五月九日上午，駕駛車號
    ＳＴ－七一四八號自用小貨車，沿高雄縣大社鄉○○路，由大社往燕巢方向行駛
    ，於同日中午十二時十分許，途經和平路第二迴轉道南下二十四公里處，原應注
    意無照不能駕車，及汽車行駛時，駕駛人應注意車前狀況及兩車併行時之間隔，
    並隨時採取必要之安全措施，而當時天氣雖為下雨，惟日間視距良好，柏油路面
    平直，並無障礙物或其他缺陷，依其智識、能力及當時之客觀情形，尚無不能注
    意之情事，竟無照駕車，且疏未注意保持併行之安全間隔，致其小貨車右後側擋
    泥板擦撞由潘寶當所騎乘，車號000－0000號，沿和平路同向行駛之重型
    機車左側車身，潘寶當因之人車倒地，並因本身亦疏未注意駕駛人騎乘機車，應
    配戴安全帽之規定，而受有頭部外傷、顱部出血之傷害，經送醫後延至同年五月
    十日下午二時十七分仍不治死亡。經目擊者報案並提供警方肇事者車牌號碼，始
    查獲上情。
二、案經高雄縣警察局仁武分局移送臺灣高雄地方法院檢察署檢察官偵查起訴。
    理  由
一、訊據被告甲○○否認於右揭時地駕車撞及被害人潘寶當騎乘之重型機車，致使被
    害人死亡之事實，辯稱：不知有肇事情事云云。經查：右揭車禍經過，業據被告
    於警訊時自承：事後經朋友告知，才知其自小貨車右後輪擋泥板處與機車擦撞（
    見警卷第一頁反面），並經證人即制作筆錄之警員乙○○證述上情無訛（見本院
    八十九年一月二十七日審理筆錄）；另依卷附照片所示，被告之自小貨車右後側
    擋泥板留有擦痕；復有交通事故調查報告表一紙在卷足稽；參以被告自始承認於
    上述日、時經過肇事路段時，並未看見有車禍發生，可知本件肇事確係被告所為
    。而被害人潘寶當確係因本件車禍受傷死亡之事實，亦經檢察官督同法醫相驗屬
    實，並製有勘驗筆錄、驗斷書、相驗屍體證明書可憑；足見本件車禍係被告於右
    揭時地駕車撞及被害人死亡，上開辯詞，係卸責之語，不足採信，其駕車肇事情
    節，應可認定。
二、按未考領駕駛執照不得駕駛，道路交通管理處條例第二十一條第一項第一款之規
    定有明文；又汽車行駛時，駕駛人應注意車前狀況及兩車併行之間隔，並隨時採
    取必要之安全措施，道路交通安全規則第九十四條第三項定有明文。此乃被告應
    注意並能注意之事項，查被告雖辯稱其當兵時有軍用駕照，然並無法證明該事實
    ，其未考領普通小型車駕駛執照，亦為被告於本院審理中自承在卷。其於右揭時
    地駕車本應注意上揭規定，且依當時情形，天氣雖為下雨，惟日間視距良好，柏
    油路面平直，並無障礙物或其他缺陷，依其智識、能力及當時之客觀情形又無不
    能注意之情形，乃竟疏未注意保持併行之安全間隔，致肇事使被害人受創死亡，
    其有過失，已經明顯；而被害人因本件車禍死亡，與被告之過失行為間並有相當
    因果關係，罪證明確，被告犯行已堪認定。
三、本件被告係以種植水果販賣為業，偶以駕駛小貨車為之，此據被告及其證人即被
    告之兄邱桂華供明在卷（本院八十九年二月三日審理筆錄），為從事以駕駛為附
    隨業務之人，核其駕車肇事致人於死之行為，係犯刑法第二百七十六條第二項之
    業務過失致人於死罪。被告無照駕車，因而致人死亡，依道路交通管理處條例第
    八十六條第一項規定，加重其刑。審酌被告疏於注意而肇事致被害人死亡，且未
    坦承犯行，迄未與被害人家屬達成和解，賠償被害人家屬損失，惡性非輕，及被
    害人騎機車未戴安全帽，對於損害之擴大亦有疏失等一切情狀，酌情量處如主文
    所示之刑。
據上論斷，應依刑事訴訟法第二百九十九條第一項前段，道路交通管理處罰條例第八
十六條第一項，刑法第二百七十六條第二項，罰金罰鍰提高標準條例第一條前段，判
決如主文。
中      華      民      國      八十九      年      二    月  二十九    日
                                      臺灣高雄地方法院交通法庭
                                          法  官  王 俊 隆
右為正本，係照原本作成，證明與原本無異。
如不服本判決，應於送達後十日內，向本院提出上訴狀。
                                         書記官  涂 亨 玉
中華      民      國      八十九      年      二    月  二十九    日
附錄本判決論罪之法條：
刑法二百七十六條第二項
從事業務之人，因業務上之犯前項之罪者，處五年以下有期徒刑或拘役，得併科
三千元以下罰金。


司法院資訊處製作；財團法人民間司法改革基金會備份。
